【裁判字號】    97,上更(一),11
【裁判日期】    970619
【裁判案由】    毒品危害防制條例等
【裁判全文】
臺灣高等法院刑事判決              97年度上更(一)字第11號
上  訴  人
即  被  告  甲○○
指定辯護人  本院公設辯護人陳德仁
上列上訴人因毒品危害防制條例等案件，不服臺灣板橋地方法院
九十三年度訴字第一二四四號，中華民國九十四年六月二十四日
第一審判決（起訴案號：臺灣板橋地方法院檢察署九十三年度偵
字第五一五九號），提起上訴，判決後，經最高法院撤銷發回更
審，本院更為判決如下：
    主  文
原判決關於甲○○部分撤銷。
甲○○共同連續轉讓第二級毒品，處有期徒壹年肆月，減為有期
徒刑捌月。
扣案之大麻（煙草）（重玖點陸玖公克）、ＭＤＭＡ（驗餘淨重
肆點柒捌公克）均沒收銷燬之；愷他命（驗餘淨重肆貳捌點
貳肆公克）、5-ＭＥＯ（驗餘淨重參壹點捌壹公克）、威而鋼（
即VIAGRA）壹佰貳拾顆均沒收之。
    事  實
一、甲○○、乙○○ (業經原審法院判處有期徒刑三年，上訴後
    ，於民國九十七年五月二十九日撤回上訴而確定)、丙○○
    、丁○○ (以上二人業經原審法院各判處有期徒刑一年四月
    ，均緩刑四年確定)等人明知大麻、ＭＤＭＡ為毒品危害防
    制條例第二條第二項第二款規範之第二級毒品，不得轉讓或
    持有，愷他命則為同條第三款規範之第三級毒品，不得轉讓
    ，並明知未曾向行政院衛生署取得核發藥品許可證，不得擅
    自輸入5-ＭＥＯ、威而鋼等藥物。竟共同基於概括之犯意聯
    絡，自九十二年七月間某日起 (丁○○自九十二年十一月間
    某日起加入），連續多次，同時在台北市○○○路八十八號
    三樓及台北市○○○路二六三號九樓，轉讓第二級毒品大麻
    、ＭＤＭＡ、第三級毒品愷他命及禁藥5-ＭＥＯ、威而鋼予
    姓名年籍不詳綽號「麥可」、「ＣＫ」、「大智」及其他不
    特定之成年人。嗣於九十三年三月四日十二時五分，由臺北
    市政府警察局持臺北地方法院核發之搜索票，在乙○○位於
    臺北市○○○路八十八號之一、之二（二、三樓）之租住處
    查獲，並扣得乙○○所有之ＭＤＭＡ一千一百八十八顆、大
    麻（散裝）、大麻煙草四根、愷他命（散裝）、愷他命六十
    三瓶、一粒眠五百顆、5-ＭＥＯ、5-ＭＥＯ膠囊六十五顆、
    威而鋼（即VIAGRA）四瓶（每瓶三十顆，共計一百二十顆）
    、愷他命填加物五瓶、愷他命填加物十二包、腦新六包、研
    磨器乙套、分裝器具乙批、行動電話機具四台（無序號）、
    ＳＩＭ卡四張（門號分別為：0000000000號、0
    000000000號、0000000000號、及00
    00000000號）、封口機乙具、膠囊機乙具、電子秤
    一個、分裝瓶乙批、分裝袋乙批等物。並於同日十三時十分
    許，經乙○○同意搜索後，為警在乙○○另一租住處臺北市
    ○○○路二六三號九樓，查獲並扣得ＭＤＭＡ三十三顆、愷
    他命八十五瓶、5-ＭＥＯ一百四十顆、ＲＵＳＨ三十三瓶、
    一粒眠七十顆等物 (以上扣案之大麻、ＭＤＭＡ、愷他命、
    5-ＭＥＯ及威而鋼等物之重量，詳如理由欄貳之二所載)。
二、案經台北市政府警察局報請臺灣板橋地方法院檢察署檢察官
    偵查起訴。
    理  由
壹、程序部分：
一、按被告以外之人於審判外之言詞或書面陳述，除法律有規定
    者外，不得作為證據，刑事訴訟法第一百五十九條第一項定
    有明文；另按被告以外之人於審判外之陳述，雖不符前四條
    之規定，而經當事人於審判程序同意作為證據，法院審酌該
    言詞陳述或書面陳述作成時之情況，認為適當者，亦得為證
    據；當事人、代理人或辯護人於法院調查證據時，知有第一
    百五十九條第一項不得為證據之情形，而未於言詞辯論終結
    前聲明異議者，視為有前項之同意；同法第一百五十九條之
    五規定甚明。本案據以認定事實之下列證據，部分屬於傳聞
    證據，因被告於原審及辯護人、公訴人於本院言詞辯論終結
    前，均未對於證據能力聲明異議，本院審酌該等言詞陳述或
    書面陳述作成之情況，相關陳述人均未曾主張非出於任意性
    或不正取供，足信作成時之情況，應無違法或不當情事，因
    而認為適當，依刑事訴訟法第一百五十九條之五規定，該等
    言詞陳述或書面陳述，均具備證據能力而均得作為證據。
二、被告經合法傳喚，無正當理由不到庭，爰不待其陳述，逕行
    判決。
貳、實體部分：
一、被告甲○○經合法送達，雖未到庭答辯，惟其前於原審法院
    審理時對於上揭事實均坦承不諱 (見原審卷第一九二頁)，
    所供之情節核與同案被告乙○○供稱：扣案之物係贈送朋友
    或無償轉讓，甲○○幫忙送等語 (見偵查卷第二十一頁、原
    審卷六十八頁、第二００頁)及同案被告丙○○、丁○○坦
    承犯罪等情 (見原審卷第一八五頁、第一九二頁)互核相符
    ，並有如事實欄之扣案物可資為佐，堪認被告甲○○於原審
    法院所為之自白與事實相符。
二、扣案物經送鑑驗，其中(一)法務部調查局採化學呈色法、氣相
    層析質譜儀分析法等檢驗方法，檢驗結果為：送驗煙草含第
    二級毒品大麻成分，煙草重九點六九公克（空包裝重０點六
    二公克），有法務部調查局九十三年四月六日調科壹字第０
    六０００八一八九號鑑定通知書在卷可稽（見偵查卷第九十
    八頁）。(二)內政部警政署刑事警察局採呈色試驗法、氣相層
    析質譜儀分析法、核磁共振分析法等檢驗方法，檢驗結果為
    ：1.有關ＭＤＭＡ部分：(1)編號A1（外觀均為相同型態紅色
    圓形藥錠，正面印有豐田汽車標誌圖案）檢出含有第二級毒
    品N,α二甲基-3,4-(亞甲二氧基)苯乙基胺【N,α-dimethy-
    3,4-(methylenedioxy)phenethy lamine】（即ＭＤＭＡ）
    成分，總淨重一二一點０四公克，共取０點二七公克鑑驗用
    罄，驗餘淨重一二０點七七公克。(2)編號A2（外觀均為相同
    型態粉紅色圓形藥錠，正面印有豐田汽車標誌圖案）檢出含
    有第二級毒品N,α二甲基-3,4-(亞甲二氧基)苯乙基胺【N,
    α-dimeth y-3,4-(methylenediox y)phe nethylamine】 (
    即ＭＤＭＡ)成分，總淨重九點０一公克，共取０點二七公
    克鑑驗用罄，總餘八點七四公克。(3)編號A3（外觀均為相同
    型態黃色圓形藥錠，正面印有Ｗ圖案）檢出含有第二級毒品
    N,α二甲基-3,4-(亞甲二氧基)苯乙基胺【N,α-dimethy-3,
    4-(methylenedioxy)phenethylami ne】 (即ＭＤＭＡ)成分
    ，總淨重九十四點五０公克，共取０點二七公克鑑驗用罄，
    總餘九十四點二三公克。(4)編號A4（外觀均為相同型態淺藍
    色圓形藥錠，正面印有鹹蛋超人圖案）檢出含有第二級毒品
    N,α二甲基-3,4-(亞甲二氧基)苯乙基胺【N,α-dimethy-3,
    4-(methylenedioxy)phenethyla mine】 (即ＭＤＭＡ)成分
    ，總淨重一一一點三一公克，共取０點二七公克鑑驗用罄，
    總餘一一一點０四公克。以上編號A1、A2、A3、A4驗餘淨重
    共計三三四點七八公克。2.疑似愷他命部分：(1)編號B1（外
    觀均為相同型態塑膠瓶裝六十一個，瓶上均貼有「Hi-8」圖
    案）未檢出含有第三級毒品愷他命（Ketamine）成分，總淨
    重五十五點七五公克，共取０點一０公克鑑驗用罄，總餘五
    十五點六五公克。(2)編號B2（外觀均為相同型態塑膠瓶裝三
    十一個，瓶上均貼有「NOKIA」圖案）檢出含有第三級毒品
    愷他命（Ketamine）成分，總淨重三十點七七公克，共取０
    點０七公克鑑驗用罄，總餘三十點七公克。(3)編號B3（外觀
    均為相同型態塑膠瓶裝六十一個，瓶上均貼有「Candy」圖
    案）未檢出含有第三級毒品愷他命（Ketamine）成分，總淨
    重五十點三九公克，共取０點０八公克鑑驗用罄，總餘五十
    點三一公克。3.有關散裝疑似愷他命部分，編號C（散裝）
    檢出含有第三級毒品愷他命（Ketamine）成分，總淨重三九
    七點六一公克，共取０點０七公克鑑驗用罄，總餘三九七點
    五四公克。以上編號B2及編號C含愷他命成份者，驗餘淨重
    共計四二八點二四公克。4.有關5-ＭＥＯ部分，(1)編號D1（
    外觀均為相同型態膠囊裝二０五個，塑膠袋上均貼有「5MEO
    -DIPT」圖案）檢出含有5-Methoxy-N, N-Diisopropyltrypt
    amine（即5-ＭＥ０）成分，總淨重十八點四五公克，共取
    ０點０九公克鑑驗用罄，總餘十八點三六公克。(2)編號D2（
    外觀為玻璃瓶裝，其內有白色晶體）檢出含有5-Methoxy-N,
    N-Diisopro pyltryptamine成分，總淨重十四點八八公克，
    共取二點七二公克鑑驗用罄，總餘十二點一六公克。(3)編號
    D3（外觀為玻璃瓶裝，其內有白色晶體）檢出含有5-Methox
    y-N, N-Diisopropyltryptamine成分，總淨重一點三０公克
    ，共取０點０一公克鑑驗用罄，總餘一點二九公克，以上編
    號D1、編號D2、及編號D3之驗餘淨重共計三十一點八一公克
    ，此有內政部警政署刑事警察局九十四年四月二十七日刑鑑
    字第０九三００六二六四二號鑑驗通知書在卷可稽（見偵查
    卷第一０三頁至第一０五頁）。另5-ＭＥ０製品含有5-Meth
    oxy-N,N-Diisopropylt ryptamine（即5-ＭＥ０）成分，該
    成分作用於神經系統，引起幻覺或欣快等感覺，且藥理活性
    明確，含該成分產品應以藥品管理，惟該產品行政院衛生署
    未曾核發藥品許可證，其未經核准擅自製造或輸入者，應就
    其來源認為屬藥事法第二十條第一款之偽藥或同法第二十二
    條第二款之禁藥等情（即未經核准，擅自製造之藥品，即屬
    藥事法第二十條所稱之偽藥；未經核准擅自輸入之藥品，即
    屬藥事法第二十二條所稱之禁藥），亦有行政院衛生署九十
    四年四月一日衛署藥字第０九四０三０八六五一號函附卷可
    稽（見原審卷第二三二頁）。扣案之5-ＭＥ０（驗餘淨重三
    十一點八一公克），顯係未經核准擅自輸入之藥品，即屬藥
    事法第二十二條所稱之禁藥。而扣案之威而鋼（即VIAGRA）
    四瓶共一二０顆，亦係未經核准擅自輸入之藥品，亦屬藥事
    法第二十二條所稱之禁藥。從上可認被告甲○○轉讓之大麻
    、MDMA係屬毒品危害防制條例第二條第二項第二款之第二級
    毒品；愷他命係屬毒品危害防制條例第二條第二項第三款之
    第三級毒品，5-ＭＥ０及威而鋼係屬藥事法第二十二條所稱
    之禁藥。
三、有關新舊法之比較適用：
    按「行為後法律有變更者，適用行為時之法律。但行為後之
    法律有利於行為人者，適用最有利於行為人之法律。」，九
    十四年二月二日修正公布，於九十五年七月一日施行刑法第
    二條第一項訂有明文。
  (一)按毒品危害防制條例將大麻、ＭＤＭＡ列為第二級毒品，將
    愷他命列為第三級毒品管制，自不得非法轉讓或持有。另按
    未經核准擅自輸入之藥品，即屬藥事法第二十二條所稱之禁
    藥。被告甲○○行為後，藥事法已於九十三年四月二十一日
    修正公布，於同年四月二十三日施行，修正前之該條例第八
    十三條第一項原規定：「明知為偽藥或禁藥，而販賣、供應
    、調劑、運送、寄藏、牙保、轉讓或意圖販賣而陳列者，處
    五年以下有期徒刑，得併科新臺幣十萬元以下罰金。」，嗣
    該條修正為：「明知為偽藥或禁藥，而販賣、供應、調劑、
    運送、寄藏、牙保、轉讓或意圖販賣而陳列者，處七年以下
    有期徒刑，得併科新臺幣五百萬元以下罰金。」 (嗣該條例
    第八十三條於九十五年五月三十日修正公布刪除第二項常業
    犯之規定，唯該條第一項並無修正變動，附此敘明)，經比
    較新舊法刑度之結果，以修正前之規定有利於被告，依刑法
    第二條第一項規定，應適用行為時即修正前之藥事法第八十
    三條第一項之規定處斷。
  (二)被告甲○○行為後，刑法部分條文業於九十四年二月二日修
    正公布刪除，並於九十五年七月一日施行。其中
  (1)修正前刑法第三十三條第一項第五款規定：「罰金：一元以
    上。」，修正後刑法第三十三條第一項第五款規定：「罰金
    ：新台幣一千元以上，以百元計算之。」，比較新舊法之規
    定，行為後之新法並未較有利於被告，依刑法第二條第一項
    為新舊法比較，應以修正前之舊法較有利於被告
  (2)新修正刑法第二十八條雖將舊法之「實施」修正為「實行」
    。其中「實施」一語，涵蓋陰謀、預備、著手及實行之概念
    在內，其範圍較廣；而「實行」則著重於直接從事構成犯罪
    事實之行為，其範圍較狹；二者之意義及範圍已有不同，是
    新修正刑法第二十八條共同正犯之範圍，已修正限縮於共同
    實行犯罪行為者始成立共同正犯，排除陰謀犯、預備犯共同
    正犯，新舊法就共同正犯之範圍，既因此而有變動，自均屬
    行為後法律有變更，而非僅屬文字修正，應有新舊法比較適
    用之問題 (最高法院九十六年度台上字第三七七三號判決意
    旨參照)。經比較修正前後之規定，雖以修正後之新法較有
    利於被告等，然揆諸前揭說明，不得一部割裂適用不同之新
    舊刑法，是被告甲○○行為後刑法第二十八條之規定雖有變
    更且新法對其較為有利，惟因被告甲○○另適用舊法即行為
    時法之連續犯等規定對其最為有利（詳如後述），綜其全部
    之結果而為比較，不宜割裂，故對被告甲○○仍應適用舊法
    即行為時法之刑法第二十八條規定論以共同正犯。
  (3)刑法第五十六條連續犯之規定，修正後，業經刪除，則被告
    甲○○之犯行，依修正後之刑法既已刪除連續犯之規定，則
    所犯上述各罪應依數罪併罰之規定分論併罰。此刪除雖非犯
    罪構成要件之變更，但顯已影響行為人刑罰之法律效果，自
    屬法律有變更，依新法第二條第一項規定，比較新、舊法結
    果，以適用行為時法律即舊法論以連續犯較有利於被告（最
    高法院九十五年第八次刑事庭會議決議參照）。
  (4)綜合本件被告甲○○全部罪刑之結果而為比較，行為後修正
    之刑法並不較有利於被告，本件應適用行為時即修正前刑法
    之規定。
四、核被告甲○○轉讓大麻、MDMA等行為，係犯毒品危害防制條
    例第八條第二項之轉讓第二級毒品罪；被告甲○○轉讓愷他
    命之行為，係犯同條例第八條第三項之轉讓第三級毒品罪，
    被告甲○○轉讓5-ＭＥＯ、威而剛之行為，係犯修正前之藥
    事法第八十三條第一項之轉讓禁藥罪。本件原審起訴書雖以
    被告甲○○及共犯乙○○、丙○○、丁○○ (以上三人均依
    轉讓第二級毒品罪判決確定)等人涉犯毒品危害防制條例第
    四條第二項之販賣第二級毒品罪、同條第三項之販賣第三級
    毒品罪、及藥事法第八十三條第一項之販賣禁藥罪（另犯毒
    品危害防制條例第四條第四項之販賣第四級毒品罪，惟於原
    審準備程序，公訴人減縮起訴事實，將此部分排除），嗣於
    九十四年一月十九日原審公訴人將被告甲○○之起訴法條變
    更為毒品危害防制條例第八條第二項之轉讓第二級毒品罪、
    同條第三項之轉讓第三級毒品罪、及藥事法第八十三條第一
    項之轉讓禁藥罪，有台灣板橋地方法院檢察署補充理由書可
    稽（見原審卷第二０二頁），並於九十四年一月二十一日原
    審準備程序時及九十四年一月二十一日原審審理程序時，公
    訴人當庭說明本案變更起訴法條為毒品危害防制條例第八條
    第二項之轉讓第二級毒品罪、同條第三項之轉讓第三級毒品
    罪、及藥事法第八十三條第一項之轉讓禁藥罪（見原審卷第
    一八五頁、第一九三頁），是本案自應於社會基礎事實同一
    之基礎下，予以變更起訴法條。被告甲○○與同案被告乙○○、丙○○、丁○○等人，就轉讓第二級毒品、第三級毒品
    及禁藥等犯行間有犯意聯絡及行為分擔，均為共同正犯。被
    告甲○○等人轉讓前持有大麻（煙草）、ＭＤＭＡ之低度行
    為，應為其轉讓之高度行為所吸收，不另論罪。又被告甲○○等人多次轉讓第二級毒品、第三級毒品、及禁藥之行為時
    間緊密，所犯又係構成要件相同之罪名，顯係基於概括之犯
    意為之，均應依修正前刑法第五十六條連續犯之規定論以一
    罪，並加重其刑。被告甲○○等人同時轉讓第二級毒品、第
    三級毒品及禁藥，並無各別之犯意 (此並據公訴人當庭更正
    起訴書之記載)，被告甲○○等人，為一行為觸犯數罪名之
    想像競合犯 (刑法第五十五條有關想像競合之規定，無庸為
    新舊法比較)，應從一重之轉讓第二級毒品罪處斷。
五、原審判決認被告甲○○罪證明確，而予論罪科刑，固非無見
    ，惟：(一)原審判決未及審酌藥事法及刑法業已修正而為新舊
    法之比較，尚有未洽。(二)扣案之ＭＤＭＡ驗餘淨重應為三三
    四點七八公克，原審判決誤為三二六點０四公克，尚欠妥適
    。(三)扣案之愷他命應依刑法第三十八條第一項第一款宣告沒
    收 (理由詳如後述)，扣案之5-ＭＥＯ、威而鋼應依刑法第
    三十八條第一項第二款宣告沒收 (理由詳如後述)，然原審
    判決卻分別依毒品危害防制條例第十八條第一項及藥事法第
    七十九條之規定諭知沒入銷燬，於法不合。(四)原審判決未對
    扣案大麻諭知沒收銷燬，亦有疏漏。(五)原審判決未及審酌被
    告犯罪在中華民國九十六年四月二十四日前，且無中華民國
    九十六年罪犯減刑條例所規定不得減刑之情形，未及依法減
    刑，亦有未合。被告甲○○以原審量刑過重為由提起上訴，
    雖無理由，然原判決既有上揭可議之處，自應由本院予以撤
    銷改判。爰審酌被告甲○○之素行、其非法轉讓大麻、ＭＤ
    ＭＡ、愷他命、及禁藥，所為對他人身心之戕害與其對社會
    治安可能之危害程度暨其轉讓之次數、犯罪後態度等一切情
    狀，量處如主文第二項所示之刑。又被告犯罪時間在九十六
    年四月二十四日以前，所犯毒品危害防制條例第八條第二項
    及藥事法第八十三條第一項之罪，雖係中華民國九十六年罪
    犯減刑條例第三條第七款、第十二款之罪，惟所宣告之有期
    徒刑未逾一年六月，應法仍得減刑，爰依該條例第二條第一
    項第三款、第七條減其宣告刑二分之一。
六、沒收部分：
    扣案之大麻（煙草）（重九點六九公克）、ＭＤＭＡ驗餘淨
    重三三四點七八公克，為第二級毒品，應依毒品危害防制條
    例第十八條第一項前段規定，不問屬於犯人與否，均沒收銷
    燬之。按毒品危害防制條例第十九條第一項前段規定：「犯
    第四條至第九條、第十二條、第十三條或第十四條第一項、
    第二項之罪者，其供犯罪所用或因犯罪所得之財物，均沒收
    之。」，此係刑法第三十八條第一項第二、三款之特別規定
    ，並不包含刑法第三十八條第一項第一款之違禁物（最高法
    院年度九十三台上第五一七九號、第五八八九號、第０三八
    號判決意旨）。因此，犯毒品危害防制條例第四條第三項之
    罪所查獲之第三級毒品屬違禁物。本件查扣之愷他命驗餘淨
    重四二八點二四公克，係屬共同被告乙○○為警查獲之第三
    級毒品，係違禁物，應依刑法第三十八條第一項第一款之規
    定，宣告沒收。另按藥事法第七十九條第一項規定「查獲之
    偽藥或禁藥，沒入銷燬之」，上開沒入銷燬規定，係列於藥
    事法第八章「稽查及取締」內，而非列於第九章之「罰則」
    ，其性質應屬行政秩序罰，屬行政機關行政程序科罰之權限
    ，法院自不得越權於判決內諭知沒入銷燬（有最高法院九十
    二年台上字第二七一八號判決可資參照）。本件員警在同案
    被告乙○○位於台北市○○○路八十八號之一、之二（二、
    三樓）之租住處及在被告乙○○另一租住處位於台北市○○○路二六三號九樓查獲之5-ＭＥＯ驗餘淨重三十一點八一公
    克、威而鋼一二０顆係屬共犯乙○○為警查獲之禁藥，不予
    諭知沒入銷燬。然該批查扣之禁藥，尚未經衛生主管機關處
    分沒入銷燬，且係共犯乙○○等所有，供本件犯罪所用之物
    ，故仍應依刑法第三十八條第一項第二款之規定，併予諭知
    沒收（參司法院八十二年四月二十三日（八二）廳刑一字第
    四一一一號函）。至於警方於九十三年三月四日十二時五分
    ，在台北市○○○路八十八號之一、之二（二、三樓）查獲
    並扣得腦新（成藥）六包、填加物五瓶、填加物十二包、研
    磨器乙套、分裝器具乙批、行動電話機具四台（無門號）、
    ＳＩＭ卡四張、封口機乙具、膠囊機乙具、電子秤壹個、分
    裝瓶乙批、分裝袋乙批、及帳冊乙批等物，雖為共犯乙○○
    所有，但無法證實係供犯毒品危害防制條例第八條第二項、
    第三項之罪所用之物，無庸併予諭知沒收。此外，警方於同
    日十三時十分許，在台北市○○○路二六三號九樓查獲並扣
    得ＲＵＳＨ三十三瓶、一粒眠七十顆等物及在台北市○○○
    路八十八號之一、之二（二、三樓）查獲並扣得之一粒眠五
    百顆、未含有第二級毒品、第三級毒品、及第四級毒品之成
    分 (詳如後述)，爰不予宣告沒收，併予敘明。
七、公訴意旨認認被告甲○○與同案被告乙○○、丙○○、丁○○等人有販賣第四級毒品一粒眠之犯罪事實，涉犯毒品危害
    防制條例第八條第四項之販賣第四級毒品之罪。嗣公訴檢察
    官於原審準備程序中，口頭變更犯罪事實為轉讓第四級毒品
    ，變更起訴法條為毒品危害防制條例第八條第四項之轉讓第
    四級毒品罪（見原審卷第一八五頁、第一九三頁、第二０七
    頁），並提出補充理由書為之更正（見原審卷第一八八頁、
    二０二頁）。惟檢察官又於原審審理時，當庭論告指稱扣案
    之第四級毒品一粒眠依據送驗結果並無毒品成分，這部分（
    即轉讓第四級毒品部分）應予減縮（見原審卷第二五三頁）
    。查扣案之一粒眠五七０粒經送憲兵司令部刑事鑑識中心檢
    驗，採電子天秤法、氣相層析質譜分析法等檢驗方法確認後
    ，檢驗結果無毒品成分，有咖啡因成分，此有憲兵司令部九
    十四年五月十一日（九四）安鑑字第００九六０號刑事鑑識
    中心鑑驗報告書、憲兵司令部刑鑑中心九十四年五月二十七
    日安鑑字第０九四０００一０八一號函可稽（見原審卷第二
    三四頁、第二三六頁）（另ＲＵＳＨ三十三瓶成分不知，有
    行政院衛生署九十四年四月一日衛署藥字第０九四三０八六
    五一號函可稽，見原審卷第二三二頁）。是故，扣案之一粒
    眠並非毒品危害防制條例第二條第二項所稱之第四級毒品。
    因此上開被告甲○○共同販賣 (或轉讓)一粒眠之行為，不
    構成毒品危害防制條例第四條第四項之販賣第四級毒品罪或
    第八條第四項之轉讓第四級毒品罪，本應為無罪之諭知，惟
    公訴人認此部分與上開已論罪之犯罪為想像競合犯之裁判上
    一罪關係，是爰不另為無罪之諭知，附此敘明。另被告甲○○涉嫌施用毒品部分，因未據檢察官起訴，本院不予審理，
    亦併予指明。
據上論斷，應依刑事訴訟法第三百六十九條第一項前段、第三百
六十四條、第二百九十九條第一項前段、第三百條、第三百七十
一條，毒品危害防制條例第八條第二項、第三項、第十八條第一
項，刑法第二條第一項，行為時即修正前藥事法第八十三條第一
項，刑法第十一條、修正前刑法第二十八條、第五十六條、第五
十五條、第三十八條第一項第一款、第二款，中華民國九十六年
罪犯減刑條例第二條第一項第三款、第七條，判決如主文。
本案經檢察官劉文水到庭執行職務。
中    華    民    國    97    年    6    月    19    日
                  刑事第十二庭  審判長法  官 蔡永昌
                                      法  官 施俊堯
                                      法  官 蘇素娥
以上正本證明與原本無異。
如不服本判決，應於收受送達後十日內向本院提出上訴書狀，其
未敘述上訴之理由者並得於提起上訴後十日內向本院補提理由書
（均須按他造當事人之人數附繕本）。
                                      書記官 林旻弘
中    華    民    國    97    年    6     月    19    日
附錄：本案論罪科刑法條全文
毒品危害防制條例第八條
轉讓第一級毒品者，處一年以上七年以下有期徒刑，得併科新臺
幣一百萬元以下罰金。
轉讓第二級毒品者，處六月以上五年以下有期徒刑，得併科新臺
幣七十萬元以下罰金。
轉讓第三級毒品者，處三年以下有期徒刑，得併科新臺幣三十萬
元以下罰金。前三項之未遂犯罪之。
毒品危害防制條例第十八條
查獲之毒品及專供製造或施用毒品之器具，不問屬於犯人與否，
均沒收銷燬之。但合於醫藥或研究之用者，得不予銷燬。
前項合於醫藥或研究用毒品或器具之管理辦法，由法務部會同行
政院衛生署定之。
藥事法第八十三條
修正前藥事法第83條
明知為偽藥或禁藥，而販賣、供應、調劑、運送、寄藏、牙保、
轉讓或意圖販賣而陳列者，處五年以下有期徒刑，得併科新臺幣
十萬元以下罰金。


司法院資訊處製作；財團法人民間司法改革基金會備份。
